臺灣雲林地方法院交通事件裁定　　　　100年度交聲字第127號
原處分機關　交通部公路總局嘉義區監理所雲林監理站
異　議　人
即受處分人　郭同會
上列異議人即受處分人因違反道路交通管理處罰條例案件，對於
交通部公路總局嘉義區監理所雲林監理站民國100 年8 月24日所
為之裁決處分（原處分案號：雲監裁字第裁72-KAK116928號），
聲明異議，本院裁定如下：
    主  文
異議駁回。
    理  由
壹、原處分意旨略以：異議人即受處分人（下稱異議人）郭同會
    於民國100 年7 月6 日上午7 時5 分許，駕駛車牌號碼S6-
    2022號自用小客車，行經雲林縣虎尾鎮○○○ ○路與頂南路路
    口時，因駕車行經有燈光號誌管制之交岔路口闖紅燈之違規
    行為，為警當場攔停製單舉發，嗣交通部公路總局嘉義區監
    理所雲林監理站（下稱原處分機關）以其違規事實明確，依
    道路交通管理處罰條例第53條第1 項、第63條第1 項第3 款
    （原處分漏載款）及違反道路交通管理事件統一裁罰基準表
    之規定，裁處異議人罰鍰新臺幣（下同）2,700 元，並記違
    規點數3 點。
貳、聲明異議意旨略以：本件系爭違規地點與員警藏匿之校門口
    間有著圓弧彎路共計80公尺，並有號誌秒數差異，員警僅憑
    其面臨路口號誌變化，推測異議人所在對向來車違規，其辨
    識有誤，且本件通知單、裁決書均未先以送達住居所，或以
    補充送達、留置送達之方式為送達，而逕以寄存送達之方式
    送達，皆不發生合法送達之效力，爰依法提出異議，並請求
    撤銷原處分等語。
、按當場舉發者，應填記駕駛人或行為人姓名、性別、出生年
    月日、地址、身分證統一編號及車主姓名、地址、車牌號碼
    、車輛種類。被查獲之駕駛人或行為人為受處分人時，應於
    填記通知單後將通知聯交付該駕駛人或行為人簽名或蓋章收
    受之；拒絕簽章者，仍應將通知聯交付該駕駛人或行為人收
    受，並記明其事由及交付之時間；拒絕收受者，應告知其應
    到案時間及處所，並記明事由與告知事項，視為已收受。違
    反道路交通管理事件統一裁罰基準及處理細則第11條第1項
    第1 款定有明文。從而，在受處分人拒絕收受舉發通知單下
    ，舉發違規之警員可依上開規定告知受處分人應到案時間及
    處所，該舉發單仍對受處分人生送達效力。本件異議人因當
    場不服執勤警員取締，拒絕簽收舉發通知單，遂由警員即證
    人周憲聰於收受通知聯者簽章欄註記「拒簽」，此有雲林縣
    警察局雲警交字第KAK116928 號舉發違反道路交通管理事件
    通知單在卷足憑。本件警員於異議人拒絕簽收舉發通知單時
    ，漏未在舉發通知單上載明已告知應到案時間及處所，雖無
    從依違反道路交通管理事件統一裁罰基準及處理細則第11條
    第1 項第1 款後段規定，視為已收受，惟異議人不知應到案
    時間及處所之瑕疵，已因異議人於應到案時間前向應到案處
    所進行救濟，瑕疵而受彌補，況異議人就此部分亦不爭執，
    則本件之舉發可認具生效要件，合先敘明。
肆、次按處理違反道路交通管理事件，有關文書送達之程序，依
    行政程序法之規定，違反道路交通管理事件統一裁罰基準及
    處理細則第5 條定有明文。又送達，於應受送達人之住居所
    、事務所或營業所為之；於應送達處所不獲會晤應受送達人
    時，得將文書付與有辨別事理能力之同居人、受雇人或應送
    達處所之接收郵件人員。應受送達人或其同居人、受雇人、
    接收郵件人員無正當理由拒絕收領文書時，得將文書留置於
    應送達處所，以為送達；又送達不能依前2 條規定為之者，
    得將文書寄存送達地之地方自治或警察機關，並作送達通知
    書2 份，1 份黏貼於應受送達人住居所、事務所、營業所或
    其就業處所門首，另1 份交由鄰居轉交或置於該送達處所信
    箱或其他適當位置，以為送達；前項情形，由郵政機關為送
    達者，得將文書寄存於送達地之郵政機關；寄存機關自收受
    寄存文書之日起，應保存3 個月，違反道路交通管理事件統
    一裁罰基準及處理細則第5 條，行政程序法第72條第1 項前
    段、第73條第1 項、第3 項、第74條分別定有明文。再按，
    行政機關依行政程序法而為文書之送達，專依該法律之規定
    ，且該法並無準用民事訴訟法或刑事訴訟法關於寄存送達自
    寄存之日起10日生效規定之規定，是文書合法寄存送達後，
    當自寄存之日起即時生效，或自受送達人實際領取文書之日
    起生效（司法院大法官解釋釋字第667 號意旨、臺灣高等法
    院97年法律座談會第42、43號提案研討結果可資參照）。本
    件系爭通知單、裁決書，係由雲林縣警察局虎尾分局及原處
    分機關，依異議人之汽車車籍地即雲林縣元長鄉鹿南村後建
    8 號，寄交郵政機關為送達，均因郵務人員未獲會晤異議人
    本人，亦未會晤有辨別事理能力之同居人、受雇人或應送達
    處所之接收郵件人員，故分別於100 年7 月13日、同年8 月
    29日將系爭通知單、裁決書分別寄存於送達地之郵政機關即
    元長郵局，並分別作送達通知書2 份，1 份黏貼於應受送達
    人即異議人之住居所門首，另1 份置於該送達處所即異議人
    住所之信箱或其他適當位置，以為送達等情，有異議人之車
    號查詢汽車車籍、郵務送達通知書、送達證書各1 份在卷可
    按。是舉發單位、原處分機關均依法將系爭通知單、裁決書
    對異議人之住所地為送達，揆諸前揭規定，核無違誤之處，
    故系爭通知單、裁決書分別依法自寄存之日即100 年7 月13
    日、同年8 月29日，視為已生合法送達異議人之效力。異議
    人辯稱本件通知單、裁決書均未先以送達住居所，或以補充
    送達、留置送達之方式為送達，而逕以寄存送達之方式送達
    ，皆不發生合法送達之效力云云，尚有誤會。
伍、再按車輛面對圓形紅燈表示禁止通行，不得超越停止線或進
    入路口，道路交通標誌標線號誌設置規則第206 條第5 款第
    1 目定有明文。又駕駛人駕駛車輛或行人在道路上，應遵守
    道路交通標誌、標線、號誌之指示、警告、禁制規定，並服
    從執行交通勤務之警察或依法令執行指揮交通及交通稽查任
    務人員之指揮；汽車駕駛人，行經有燈光號誌管制之交岔路
    口闖紅燈者，處1,800 元以上5,400 元以下罰鍰；汽車駕駛
    人有前開規定之情形者，除依該條處罰鍰外，並予記違規點
    數3 點，道路交通管理處罰條例第4 條第1 項、第53條第1
    項及第63條第1 項第3 款分別定有明文。本件異議人違規地
    點係145 公路（即林森路2 段附近）與頂南路路口，該路口
    係一不對稱多岔路口，有該路口之電子地圖1 紙在卷可查，
    該路口雖可能因避免汽機車通行路口時產生交織，而有號誌
    不同步之情形，並然觀之違規錄影翻拍照片3 張所示，可知
    異議人通過違規路口時，自員警拍攝地點望向違規路口均為
    紅燈號誌，且異議人未通過停止線前，照片中央即有另一白
    色車輛停於內線車道停止線前，異議人穿越該路口後，該白
    色車輛仍停放於該處，顯見異議人行經上開路口時其行駛方
    向號誌為紅燈。再者，本院當庭勘驗證人即本案舉發員警周
    憲聰提出之現場錄影存證光碟顯示：5 分57秒左轉145 線道
    指示燈為綠燈，6 分13秒左轉指示燈熄滅，異議人自145 線
    道往虎尾方向開車闖越路口，6 分31秒警員呼哨指示停靠路
    邊，7 分48秒異議人請警員原諒，7 分55秒異議人承認闖紅
    燈請求原諒，11分34秒異議人表示拒簽。證人周憲聰亦證稱
    ：當天異議人從145 由土庫往虎尾方向闖紅燈，我站在楊子
    高中守衛室那，把他攔下來等語，足證異議人駕駛車牌號碼
    S6-2022 號自用小客車，於100 年7 月6 日上午7 時5 分許
    ，行經有燈光號誌管制之交岔路口即雲林縣虎尾鎮○○○ ○路
    與頂南路路口時，因闖紅燈，為警攔停製單舉發之事實。異
    議人辯稱系爭路口存有號誌秒數差異云云，顯係卸責之詞。
陸、綜上所述，異議人確有於前揭時、地駕車行經有燈光號誌管
    制之交岔路口而闖紅燈之違規行為。從而，原處分機關依道
    路交通管理處罰條例第53條第1 項、第63條第1 項第3 款，
    裁處異議人罰鍰2,700 元，並記違規點數3 點，自屬有據。
    異議人之異議為無理由，應予駁回。
據上論斷，應依道路交通事件處理辦法第18條，裁定如主文。
中    華    民    國   100    年    11    月    3     日
                      交通法庭  法  官  張淵森
上列為正本係照原本作成。
如對本裁定抗告，須於裁定送達後5 日內向本庭（雲林縣斗六市
○○路41號）提出抗告狀。
中    華    民    國   100    年    11    月    3     日
                                書記官  林玉玲